【裁判字號】    92,交抗,26
【裁判日期】    920318
【裁判案由】    聲明異議
【裁判全文】
臺灣高等法院臺南分院刑事裁定      九十二年度交抗字第二六號  Ａ
      抗  告  人
      即受處分人  甲  ○  ○
右列抗告人因違反道路交通管理處罰條例案件，不服臺灣臺南地方法院中華民國九十
一年十二月十三日裁定（九十一年度交聲字第二五一號）提起抗告，本院裁定如左：
      主      文
抗告駁回。
      理      由
一、本件抗告意旨略以：(一)案發當日抗告人即受處分人甲○○（下稱抗告人）確實有
    騎機車載友回家且已返至家門，然而追捕之巡邏員警，當時確以查尋贓車為由下
    車叫抗告人出來並要求查看證件，而抗告人取出證件佐證無誤後，卻以酒後騎車
    要求抗告人進行酒精濃度測試，抗告人曾告知員警：在自家門口與友人飲酒並且
    也配合盤查，不要這樣！然而員警強拉抗告人去巡邏車旁進行酒測，在場友人均
    已前來勸說、求情，並與員警爭執，說抗告人一切都已配合為何仍強求酒測，難
    道在自家門口飲酒也不行嗎？而當時員警並有照相，員警如此之舉動導致友人咆
    嘯，並且引發抗告人友人妹妹丟酒罐於地上，而導致當時之員警不滿且惱怒，以
    致拒絕酒測。(二)抗告人工作無門，失業在家且雙親已過世，夫妻早已離異，獨自
    撫育二子，至今尚待業中只倚靠打零工度日今遭罰此款項，實感力不從心，請求
    法官給予分期繳交罰鍰，或能以易服勞役來折抵云云。
二、按汽車行駛時，行車執照、拖車使用證或預備引擎使用證，未隨身攜帶者，處新
    臺幣（下同）三百元以上六百元以下罰鍰。又汽車駕駛人，飲用酒類或其他類似
    物後其吐氣所含酒精濃度超過每公升０點二五毫克或血液中酒精濃度超過百分之
    ０點０五以上者，不得駕車。又汽車駕駛人，駕駛汽車經測試檢定有酒精濃度超
    過規定標準情形者，處新臺幣一萬五千元以上六萬元以下罰鍰，並當場禁止其駕
    駛及吊扣其駕駛執照一年。因而肇事致人受傷者，並吊扣其駕駛執照二年。又汽
    車駕駛人拒絕接受第一項測試之檢定者，處六萬元罰鍰，並吊銷其駕駛執照，道
    路交通安全管理處罰條例第十四條第二款、第三十五條第一項第一款、第三項及
    道路交通安全規則第一百十四條第二款定有明文。
三、經查：
（一）抗告人甲○○於民國（下同）九十年十月八日晚上十一時四十五分許，駕駛車
      牌號碼ＵＰＦ─三八八號輕型機車，在臺南縣永康市○○○路行駛，經臺南縣
      警察局執行巡邏勤務警員迎面發現抗告人臉部泛紅，隨即迅速迴轉尾隨抗告人
      之車輛約三十公尺，待抗告人將車停於路旁後，值勤警員上前攔檢，並請其出
      示駕駛執照及身分證後，發現抗告人臉部泛紅、身上散發酒味，即請抗告人接
      受酒精濃度測試，經多次勸說後，抗告人仍拒絕酒精濃度測試，亦未出示行車
      執照等情，此有臺南縣警察局南縣警交字第Ｍ00000000號（原判決誤
      植為Ｍ0000000號）舉發違反道路交通管理事件通知單及臺南縣警察局
      九十一年十二月十二日南縣警交字第０四０一六八號函一紙在原審卷可資佐證
      （見原審卷第十八頁、第二十一頁背面）。
（二）證人即本件舉發之臺南縣警察局交通隊警員黃建儒，於原審法院審理時到庭具
      結證稱：「（本件是否你所告發？）是我和證人楊國欽一起舉發的，我們當日
      經過復國一路巡邏時，看到抗告人騎機車來，抗告人的臉部潮紅，研判抗告人
      應有喝酒，所以就迴轉過來攔檢，最後在抗告人所述之攤位前攔下，我們有請
      他出示證件，但他只拿出駕照，未拿行照，有借酒精測試器酒測，但是遭他拒
      絕．．，」等語（見原審卷第三十七頁、第三十八頁）。又參諸交通警員掣單
      舉發違反道路交通管理處罰條例所列之違規事實，本質上為行政處分，係公務
      員基於職務上權力，依法就特定之具體事件所為具公法上效果之單方行政行為
      ，基於公務員為公法上行為具有公信力原則，該行政處分當可被推定為真正，
      本此公信力原則，立法者乃賦予行政機關制定違反道路交通事件統一裁罰標準
      及處理細則，使執勤警員得當機處分（如該細則第二十三條之逕行舉發）以達
      其維護交通秩序、安全之行政目的。反之，若謂公務員一切行政行為均需預留
      證據以證其實，則國家行政勢必窒礙難行。況查本件之值勤員警黃建儒與抗告
      人素無怨隙，自無須恣意誣之理。因此，原審本直接、公開、言詞審理之合
      法調查程序，依經驗法則採信警員黃建儒前開證述，且上開證言係證人於原審
      調查時以具結擔保供述之真實性，並在負有偽證罪之心理狀態下所為之證述，
      應堪採信。又卷存證據資料內並無任何積極證據足以證明證人上開供述係屬虛
      偽，亦無有足以令人顯信其供述為不可採之品性證據或前科證據存在，自不得
      僅以證人為本件開單告發抗告人之員警，而質疑其證言之可信性。因此，可信
      賴警員黃建儒前開證述屬實無訛，是抗告人確有拒絕接受酒精濃度測試及未攜
      帶行車執照之情，應堪認定。
（三）抗告人雖於原審一再辯稱其並未駕駛車輛、有出示行車執照云云。惟具狀抗告
      則改稱：渠確實有騎機車載友．．等語，惟按法院受理交通異議案件，乃是對
      於交通舉發行政處分審查其是否違法，本質上屬於行政爭訟過程，與普通法院
      審理刑事案件之原則不同。其舉證責任之原理，非如刑事案件中，應超越任何
      合理懷疑始可為有罪判決者之嚴格程度。其舉證責任之原理，應與民事訴訟相
      類似，除有特別規定外，基本上準用民事訴訟法，由國家機關與人民二造，各
      自履行其主觀之舉證責任，在過程中各自提出證據；若窮盡各種證據方法，待
      證結果仍有不明時，則由客觀之舉證責任危險分配原則，決定國家機關與人民
      二造何人應受敗訴危險。此參酌行政訴訟法第一百三十六條規定準用民事訴訟
      法第二百七十七條自明。再查原裁決機關交通部公路總局嘉義區監理所台南監
      理站，裁決抗告人拒絕接受酒精濃度測試之檢定及行車執照未隨身攜帶，乃引
      據前開臺南縣警察局南縣警交字第Ｍ00000000號舉發違反道路交通管
      理事件通知單及臺南縣警察局九十年十二月十二日南縣警交字第０四０一六八
      號函為證。而舉發本件違規事件之臺南縣警察局交通隊警員黃建儒，就本件如
      何查獲並舉發之經過，亦於原審調查時已到庭證述無訛，有如前述，並就抗告
      人所駕之機車係沿臺南縣永康市○○○路在警車反方向前方行駛，經警方迴轉
      並尾隨抗告人機車，至上開攔停處予以攔停，並告知其違規事實再掣單舉發等
      本件違規情節均供述明確，且警員黃建儒本身直接見聞抗告人臉上泛紅、身上
      有酒味，駕駛機車，及未出示行車執照之事實經過，對事實甚為明瞭，又經以
      行政及刑事責任擔保其真實性，綜上所述，證人黃建儒其陳述應為可信。雖證
      人即抗告人聲請傳訊於當日共同飲酒之曾龍國於原審證稱：「（警員舉發當日
      ，你有無在場？）大約有四、五個人，都吃碳烤，喝玉泉高粱酒，我們是坐在
      小板凳上，本來甲○○是跟我們坐在一起，後來因為有點累，才坐上機車上的
      。」等語（見原審卷第三八頁），證人王桂雲則證稱：「（當日警察舉發時，
      有無在現場？當日情況？）我有在現場，大約六個人併二桌，都吃碳烤的東西
      和啤酒、小瓶的玉山高粱酒．．．甲○○在裡面喝一喝後，才到外面去坐在摩
      托車上」等語（見原審卷第三九頁），與抗告人於原審陳稱「我們總共有七到
      八個人，共同坐在同一個桌子」等語（見原審卷第三七頁），在人數及飲酒方
      式上顯然不同，二人是否確於警舉發之際在場，不無可疑，且與抗告人於本院
      抗告狀所陳騎機車載友返家等語亦有不同，又參酌曾龍國與王桂雲均是抗告人
      之朋友，其證詞顯係出於迴護，不足採信，自難遽以證人曾龍國及王桂雲有瑕
      疵之證詞為對抗告人有利之認定，併此敘明。
（四）原法院以抗告人行車執照未隨身攜帶，酒後駕車，並拒絕酒精濃度測試之事實
      ，認原裁定機關所為之裁罰處分並無不當，駁回抗告人在原審所為之異議，本
      院核其認事用法俱無不合。抗告意旨上開所為辯解，並請求給予分期繳交罰鍰
      ，或以易服勞役來折抵云云，而指摘原裁定不當，為無理由，應予駁回。
據上論斷，應依道路交通案件處理辦法第二十六條，刑事訴訟法第四百十二條，裁定
如主文。
中    華    民    國      九十二      年      三      月      十八      日
                                  臺灣高等法院臺南分院刑事第三庭
                                      審判長法官  黃    崑    宗
                                            法官  葉    居    正
                                            法官  莊    俊    華
右正本證明與原本無異。
不得再抗告。
                                      法院書記官  廖    明  娟
中    華    民    國      九十二      年      三      月      二十      日


司法院資訊處製作；財團法人民間司法改革基金會備份。
